臺灣板橋地方法院刑事判決　　　　　 92 年度訴字第 2336 號
公　訴　人　臺灣板橋地方法院檢察署檢察官
被　　　告　丁○○
選任辯護人　林玠民律師
被　　　告　辛○○
選任辯護人　許智勝律師
被　　　告　庚○○
　　　　　　　　　　（另案在台灣台北看守所羈押中）
選任辯護人　謝曜焜律師
　　　　　　張香堯律師
被　　　告　己○○
　　　　　　丙○○
前二人共同
指定辯護人　陳增機律師
右列被告因傷害致死等案件，經檢察官提起公訴（八十九年度偵
字第七一九四號），本院判決如左：
    主  文
丁○○共同傷害人之身體，因而致人於死，處有期徒刑柒年陸月
。又共同遺棄屍體，處有期徒刑拾月。應執行有期徒刑捌年貳月
。
辛○○共同傷害人之身體，因而致人於死，處有期徒刑柒年陸月
。又共同遺棄屍體，處有期徒刑拾月。應執行有期徒刑捌年貳月
。
庚○○共同傷害人之身體，因而致人於死，累犯，處有期徒刑柒
年肆月。又共同遺棄屍體，累犯，處有期徒刑捌月。應執行有期
徒刑柒年拾月。
己○○共同傷害人之身體，因而致人於死，處有期徒刑柒年貳月
。又共同遺棄屍體，處有期徒刑柒月。應執行有期徒刑柒年柒月
。
丙○○共同傷害人之身體，因而致人於死，處有期徒刑參年捌月
。又共同遺棄屍體，處有期徒刑肆月。應執行有期徒刑參年拾月
。
    事  實
一、丁○○、辛○○於民國九十二年間，僱請當時並無工作之庚○○（前於八十八年間，因違反組織犯罪防制條例案件，經
    本院於八十九年一月廿五日以八十九年度少訴字第九十三號
    判決，判處有期徒刑一年八月確定，於九十年一月三日執行
    完畢）、己○○、丙○○、壬○○（壬○○現由本院通緝中
    ，俟到案後再行審結）及甲○○（甲○○業經警移送軍事檢
    察署檢察官偵查後，由國防部北部地方軍事法院於九十二年
    十二月三十日以九十二年度信判字第三九二號判決，判處有
    期徒刑八年六月確定）等人，在台北縣三重市、板橋市、新
    莊市、三峽鎮○地街頭，尋找身上攜有證件之遊民，由丁○○、辛○○二人出面與遊民談妥條件後，以遊民之證件，向
    各地金融機關辦理汽車貸款、小額貸款、信用卡、現金卡及
    申辦行動電話等事宜，藉以謀取不法利益（此部分涉犯偽造
    文書、詐欺等罪嫌，由本院另案審理中）。辛○○並於九十
    二年三月間，透過庚○○承租台北縣板橋市○○路○段三十
    七巷二四二號三樓住處（下稱板橋市○○路之租賃處所），
    充作上開業務及住宿處所。丁○○、辛○○因懷疑配合辦卡
    之遊民嚴斯德在外傳述渠等所為非法情事，心生不滿，於同
    年三月十八日以電話指示庚○○等人將嚴斯德帶回上開租賃
    處所加以盤問，經庚○○、己○○、丙○○、壬○○、甲○○等人在台北縣樹林市火車站附近尋獲嚴斯德，將其帶回板
    橋市○○路之租賃處所。丁○○、辛○○與庚○○、己○○
    、丙○○、壬○○、甲○○共同基於普通傷害之犯意聯絡，
    丁○○、辛○○指示庚○○等人對嚴斯德加以盤問，並毆打
    使其承認，因嚴斯德否認有洩漏情事，庚○○等人接續以徒
    手毆打嚴斯德。丁○○、辛○○於當日晚間十時下班後，分
    別自台北市○○路○段及台北縣新店市工作地點，駕車前往
    板橋市○○路之租賃處所附近會合，二人於翌日（三月十九
    日）凌晨十二時四十五分至一時許之間某時間，抵達板橋市
    ○○路之租賃處所，見嚴斯德仍不吐實，基於前揭普通傷害
    之共同犯意聯絡，惟在客觀上能見以拳打腳人之頭部、胸部
    、腹部等人體重要部位，可能導致人傷重致死之結果，指示
    庚○○、己○○、丙○○、壬○○、甲○○等人將嚴斯德帶
    往房間內，對嚴斯德之頭部、腹部等處痛加毆擊。辛○○、
    丁○○見嚴斯德始終不肯承認，且昏睡過去，於是先後於翌
    日（十九日）凌晨二時、三時許離開，庚○○等人則留在上
    開租賃處所睡覺。嚴欺德受前述眾人之毆擊，其前額、前頰
    、鼻尖、上唇、右下腹及頭皮等處受有多處鈍挫傷及擦傷、
    腎臟瘀血、腦膜出血等傷害，並因顱內出血嚴重嚴重休克，
    於次日（即三月十九日）上午某時死亡。庚○○等人於同年
    三月十九日約中午起床後，發覺嚴斯德已無呼吸、心跳，緊
    急以電話聯繫不在現場之丁○○及謝禛邦，詢問如何處理，
    經丁○○、辛○○討論後，共同基於遺棄屍體之犯意聯絡，
    由辛○○電話指示己○○將屍體移至他處，並布置成遊民猝
    死貌。己○○受命後，即命壬○○、甲○○及丙○○以嚴某
    慣用之睡袋包裹，將屍體抬下底樓門庭，再由庚○○騎乘Ｑ
    Ｘ七－０八九號重型機車，甲○○乘坐後方，中夾嚴斯德屍
    身，載往台北縣板橋市○○道四汴頭抽水站附近，將屍體置
    放在牆邊橫移門坐椅上後逃逸。嗣於同年三月二十一日上午
    十一時許，遭路人發覺可疑並報警處理，在警察尚未知悉何
    人為犯罪嫌疑人之前，丙○○、壬○○於同年七月三日（起
    訴書誤載壬○○於同年七月四日自首），向台北市政府警察
    局刑事警察大隊警員自首並供出案情，先後於同年七月八日
    凌晨零時三十分許，在台北縣板橋市○○路○段一三三號前
    拘提被告丁○○及辛○○，於同年七月八日凌晨四時十分許
    ，在台北縣板橋市○○路二九五巷十六號拘提庚○○，於同
    年七月八日上午七時三十分許，在高雄縣鳳山市○○街一二
    五巷七十號二樓內拘提己○○，因而查悉上情。
二、案經台北市政府警察局報請臺灣板橋地方法院檢察署檢察官
    偵查起訴。
    理　由
壹、證據能力方面：
一、按「新修正刑事訴訟法係於九十二年二月六日經總統公布施
    行（按：同年九月一日施行），而同日公布施行之新修正刑
    事訴訟法施行法增訂第七條之三復規定：『中華民國九十二
    年一月十四日修正通過之刑事訴訟法施行前，已繫屬於各級
    法院之案件，其以後之訴訟程序，應依修正刑事訴訟法終結
    之。但修正刑事訴訟法施行前已依法定程序進行之訴訟程序
    ，其效力不受影響。』本件係於九十一年十月八日起訴繫屬
    於第一審法院，則鄭徐○枝、嚴○君二人在警詢或偵查中作
    證，均在新修正刑事訴訟法施行前依舊訴訟法法定程序踐行
    之訴訟程序，依上開規定，其效力不受新修正刑事訴訟法之
    影響。」〔最高法院九十三年度台上字第二０三號判決參照
    〕。本件被告等人之警詢筆錄係於九十二年九月一日刑事訴
    訟法修正施行後所製作，其等依被告身分所為之供述，其效
    力不受新修正刑事訴訟法之影響。況同案被告庚○○、己○○、丙○○、壬○○、甲○○於本院審理時之證述與其等於
  　警詢中之陳述出入甚多，然本院認其等在警詢時所為之陳述
    具有較可信之情形（理由詳如後述），且為證明犯罪事實存
    否所必要者，應具證據能力。
二、按被告以外之人於審判外之言詞或書面陳述，除法律有規定
    者外，不得作為證據，刑事訴訟法第一百五十九條第二項定
    有明文。次按被告以外之人於偵查中向檢察官所為之陳述，
    除顯有不可信之情況者外，得為證據。又被告以外之人於檢
    察事務官、司法警察官或司法警察調查中所為之陳述，與審
    判中不符時，其先前之陳述具有較可信之特別情況，且為證
    明犯罪事實存否所必要者，得為證據，同法第一百五十九條
    之一第二項、第一百五十九條之二分別定有明文。是包括共
    同被告、共犯或被害人等在檢察官偵查中所為之審判外陳述
    ，除有顯不可採信之具體情形外，仍有證據能力，而共同被
    告、共犯或被害人等在司法警察調查中所為之審判外陳述，
    有右述情形者，亦為採為裁判之依據。經查，被告庚○○、
    己○○、丙○○、壬○○及共犯甲○○於本院審理時之證述
    與其等於偵查中之陳述不符之處甚多，查本案被告丁○○、
    辛○○、己○○、丙○○、壬○○於偵查中係基於被告身分
    接受檢察官訊問，被告甲○○係基於被告身分接受軍事檢察
    官訊問，依法無庸命渠等具結，且檢察官代表國家偵查犯罪
    ，依法有訊問被告、證人及鑑定人之權，原則上均能遵守法
    律規定，不致違法取供，其可信性極高，被告及其辯護人復
    未提出有何顯不可信之具體事證，是同案被告於偵查中之陳
    述對其他被告而言，應具證據能力。
貳、被告之辯解：
一、訊據被告丁○○、辛○○均矢口否認有何傷害致死及遺棄屍
    體。被告丁○○辯稱：我於九十二年三月十二日至三月十七
    日前往泰國旅遊，並未攜帶行動電話，其間並未與任何同案
    被告連絡，根本不可能有任何指示；我於九十二年三月十八
    日夜間，曾為送出泰攜回之禮物而前往案發現場，抵達時嚴
    斯德已經躺在客廳沙發，我看他的臉腫腫的，我還關心他有
    沒有事。對於同案被告毆打嚴斯之事，我既未指示，事前並
    不知情，事發時又不在場，自不能要求被告負重傷害或傷害
    之罪責；對於嚴斯德遭毆打致死之結果，當然無法預見，自
    不應以傷害致死罪責相繩。被告辛○○辯稱：我於案發當天
    並未到現場，故未在場實施傷害行為，至於有無指示同案被
    告將嚴斯德帶回板橋市○○路之租賃處所教訓，同案被告陳
    述前後不一，互有矛盾，實難作其不利之認定。又我既未參
    與共同傷害致死之行為，何須指示遺棄屍體？且倘我有共同
    傷害致死行為，應交待其他被告妥為隱匿才是，豈會任其等
    自己處理，可見我沒有共同遺棄屍體之意思等語。
二、被告庚○○、己○○、丙○○固坦承有毆打被害人嚴斯德，
    隔天發現嚴斯德沒有反應時，騎乘機車將其棄置在板橋市○○道四汴頭抽水站門前之椅子上等情事不諱，惟矢口否認有
    何傷害致死及遺棄屍體之犯行（被告庚○○、丙○○於九十
    三年十二月九日審理時對於遺棄屍體部分認罪，惟其等於九
    十四年六月二日審理時又辯稱發現嚴斯德沒有反應，很緊張
    才將嚴斯德丟在外面，當時不知道嚴斯德已經死亡，事後才
    知道他已死亡等語，似又否認遺棄屍體之犯行）。被告庚○○辯稱：我只有以手肘毆打被害人之腹部一下，無法預見被
    害人死亡之結果，隔天發現被害人沒有反應，才將其丟在抽
    水站前之椅子上，希望有人看見加以救治，不確定被害人是
    否已經死亡等語。被告己○○辯稱：當天是丙○○找我過去
    喝酒，後來嚴斯德不知道為什麼與丙○○發生爭執，我進去
    房間看到他們兩人打在一起，我就幫忙丙○○，朝嚴斯德臉
    部及背部各一巴掌，部一下，無法預見被害人死亡之結果等
    語。被告丙○○辯稱：我們把嚴斯德帶回去板橋市○○路之
  　租賃處所問話，沒多久就開始打他，我先推他一把，然後用
    拳頭打他肚子一兩　下，其他人就跟著上打，無法預見被害
    人死亡之結果。隔天發現被害人沒有反應，當時很緊張才將
    其丟在抽水站前之椅子上，不確定其是否死亡等語。
參、本件不爭執之處及查證重點：
    被告庚○○、己○○、丙○○、壬○○、甲○○等人於九十
    二年三月十八日晚間，在板橋市○○路之租賃處所毆打被害
    人嚴斯德，被告庚○○等人於同年三月十九日約中午起床後
    ，發覺被害人嚴斯德並無反應，嗣由被告庚○○騎乘機車、
    被告甲○○乘坐後方、中夾被害人嚴斯德之方式，載往台北
    縣板橋市○○道四汴頭抽水站門前，將被害人嚴斯德置放在
    牆邊移門坐椅上後逃逸。被告丙○○、壬○○於同年七月三
    日，向台北市政府警察局刑事警察大隊警員自首並供出案情
    ，先後於同年七月八日凌晨零時三十分許，在台北縣板橋市
    ○○路○段一三三號前拘提被告丁○○及辛○○，於同年七
    月八日凌晨四時十分許，在台北縣板橋市○○路二九五巷十
    六號拘提被告庚○○，於同年七月八日上午七時三十分許，
    在高雄縣鳳山市○○街一二五巷七十號二樓內拘提被告己○○等情，業據共同被告庚○○、己○○、丙○○、共犯甲○○及證人即警員乙○○、戊○○到庭證述明確〔參本院九十
    三年九月七日審判筆錄〕，且有照片附卷可稽（含板橋市○○路租賃處、被害人陳屍現場、載運被害人之機車）。而被
    害人嚴斯德於同年三月二十一日上午十一時許，遭路人發覺
    可疑並報警處理，經檢察官會同法醫師相驗、解剖，死亡原
    因為頭部外傷臚內出血休克死亡之情，亦有證人即報案人郭
    光智於警詢之證述、台灣板橋地方法院檢察署檢察官相驗屍
    體證明書、勘驗筆錄、法務部法醫研究所（九二）法醫所醫
    鑑字第０四七二號鑑定書附於九十二年度相字第三四二號相
    驗卷可參，亦為被告所不爭執。本件有爭執者在於：(1)、被
    告庚○○、己○○、丙○○、壬○○、甲○○等人是否受僱
    於被告丁○○、辛○○，受其等指示找尋遊民辦理貸款、申
    辦信用卡等事宜？(2)、被告庚○○、己○○、丙○○等人如
    何毆打被害人？其等對於被害人嚴斯德死亡結果是否有預見
    之可能性？(3)、被告丁○○及辛○○二人有無抵達現場？何
    時抵達現場？有無指示其餘被告毆打被害人？對於被害人死
    亡結果是否有預見之可能性？(4)、被告如何移置被害人？移
    置時被害人是否死亡？(5)、被告丁○○、辛○○有無指示其
    餘共同被告遺棄屍體？等情，應為本件查證之重點。
肆、過失致人於死部分：
一、就被告庚○○、己○○、丙○○及同案被告壬○○、共犯甲○○等人是否　受僱於被告丁○○、辛○○，並依其等指示
  　找尋遊民辦理貸款等事宜乙節。被告庚○○、己○○、丙○○於本院審理時雖附和被告丁○○、辛○○之辯詞而否認上
    情，惟被告庚○○於警詢時供稱：今年二月過完農曆年，壬○○有意思到辛○○、丁○○開設的公司任職，壬○○、甲○○邀我一起過去，辛○○於三月初約我和壬○○、甲○○
    在咖啡廳談工作情形，辛○○另外帶了丁○○前來。當時辛○○說每月要找四個人回來，如果他們有意願什麼門路都有
    ，底薪每月二萬五千元，每少一個人頭扣二千元，多一個人
    頭加二千元。我們加入之後，丙○○和己○○告知實情是要
    去找流浪漢回來充當人頭，辦理人頭貸款、申請信用卡、現
    金卡與辦理大陸新娘假結婚等不法情事，我知道後就一直想
    離開公司，大家都不願意去做，過了將近三個禮拜，辛○○
    和丁○○就火大了，要我們開車出去找有信用額度的遊民，
    把他們押回來由辛○○和丁○○他們談，但我一直到離開公
    司都沒有找到遊民回來等語〔見九十二年度偵字第一三二二
    一號偵查卷第四十七頁〕；其於軍事檢察官訊問時亦結證稱
    ：我們聽命於辛○○及丁○○，他們要冒用遊民名義向銀行
    辦理貸款及現金卡、信用卡，於是叫我及丙○○、甲○○、
    壬○○、己○○等人去找遊民，然後冒用遊民名義申辦上開
    證件，我們只負責找遊民，遊民找到後就由謝、陳二人處理
    後續事宜。板橋市○○路○段三十七巷二四二號三樓是由辛○○出錢，要我向房東承租，房東可以作證此事等語〔見軍
    事檢察署偵查卷第一四四頁反面〕。另被告己○○於警詢時
    供稱：辛○○、丁○○是以前任職於「千山淨水器公司」的
    同事，辛○○、丁○○現仍任職該公司，私底下兩人合夥開
    設冒貸公司等語〔見九十二年度偵字第一三二二一號偵查卷
    第五十六頁〕。又被告丙○○於警詢時供稱：認識「永哥」
    （即丁○○）時，當時我蹺家在外，他邀我到其公司任職，
    供我吃住，僅從事打雜工作，任職約一個月後，「永哥」要
    我到附近街頭、公園及車站等地，尋找有身份證之流浪漢、
    遊民回來充當人頭，利用人頭申請現金卡、信用卡、郵局存
    摺、手機、門號、向銀行辦理小額貸款及購買中古車申辦貸
    款等謀取不法利益，所得利益均由「永哥」拿走，每個禮拜
    「永哥」會給我二至三千元不等之生活費，供我平日吃飯及
    花費之用。我進入公司時，死者嚴斯德就已經與「永哥」同
    住在台北縣三重市之公司，後來陸續遷移至台北縣迴龍工業
    區內新莊、三峽等地，最後再搬遷之板橋市○○路○段三十
    七巷二四二號三樓居住。死者嚴斯德原來也是遊民，是誰找
    來的我不清楚，「永哥」有利用他的名義去申辦銀行貸款及
    汽車貸款等，「永哥」也用遊民的身份去找其他遊民回來充
    當人頭，平日「永哥」僅提供酒及吃、住給死者嚴斯德，並
    無支付他任何酬勞等語〔見九十二年度偵字第一三一一六號
    偵查卷第七頁〕。被告壬○○於警詢時供稱：我於在工作之
    洗車廠認識「邦哥」（即辛○○）時，他說我洗車工作時間
    長、錢又少，便邀我到其公司任職，並供我吃住，只需找人
    ，三月初「邦哥」約我到咖啡廳談工作事情，當時洗車場同
    事「阿偉」（即庚○○）也一起前往，「邦哥」說每月找四
    個遊民回來辦人頭貸款，月薪二萬五千元，叫我到街頭、公
    園及火車站、地下道等地，尋找有身份證之流浪漢、遊民回
    來充當人頭，利用人頭申請信貸、與大陸新娘假結婚、辦護
    照、向銀行辦理小額貸款及購買中古車申辦貸款等牟取不法
    利益等語〔見九十二年度偵字第一三一一六號偵查卷第十三
    頁〕；其於軍事檢察官訊問時亦證稱：辛○○、丁○○有指
    示我們去找遊民，找到後就由謝、陳二人負責後續事宜，我
    們在九十二年三月間曾找到一個遊民到板橋大觀路之租屋處
    居住等語〔見軍事檢察署偵查卷第一五一頁〕。證人甲○○
    於軍事檢察官訊問時供稱：我原本在酒店當少爺，經壬○○
    介紹我幫丁○○、辛○○工作，每月代價四萬至四萬五千元
    ，從九十二年三月十日開始才認識他們，工作內容是幫他們
    物色遊民，然後陳、謝二人用遊民做人頭申辦信用貸款、信
    用卡、現金卡、大哥大門號等語〔見軍事偵查卷第十一頁〕
    。綜上所述，被告庚○○、己○○、丙○○及同案被告壬○○、共犯甲○○等人，非但先後供述一致，且相互合致，並
    無瑕疵可指。衡諸被告丙○○、壬○○係自首而供出案情（
    詳後述），其等陳述應出於自由意識無疑；而被告庚○○、
    己○○等人經警拘提到案，經聲請羈押獲准，其等對於如何
    毆打、棄置被害人等犯罪事實，供述甚詳，再衡以被告相互
    間並無仇怨，當無設詞誣陷之動機，是被告等人到案之情狀
    雖有異，惟其等供述內容互核相符。反之被告經檢察官起訴
    後停止羈押，於本院準備程序及審理時則翻異前詞、一致否
    認，惟對於毆打被害人之原因則交待不清，兩相比較，被告
    等人於警詢、偵查中之陳述具有較可信之情況，自得為證據
    ，且具憑信之理由，從而被告庚○○、己○○、丙○○、壬○○、甲○○等人受僱於被告丁○○、辛○○，並依其等指
    示找尋遊民辦理貸款等事宜等情，堪以認定。
二、就被告庚○○、己○○、丙○○等人如何毆打被害人嚴斯德
    ，其等對於被害人嚴斯德死亡結果是否有預見之可能性？是
    否須負過失致人於死之罪責乙節。
  (一)被告庚○○於警詢時供稱：我於客廳坐在嚴斯德旁邊，丁○○在客廳質問嚴斯德有無在外面說公司壞話，當時嚴斯德喝
    醉酒躺在我左手邊，我就用左手肘打其肚子，然後將嚴斯德
    扶正，隨後丁○○就恐嚇說如果不老實講就會很慘，丁○○
    指示我把嚴斯德帶到中間小房間，丙○○等人陸續進入房間
    ，己○○先問嚴斯德有無說公司的事，當時我沒有看見何人
    出手打嚴斯德，但有聽見嚴斯德被打時一直說沒有對外說公
    司的壞話... 我聽己○○問不出來，想說嚴斯德可能真的沒
    有說公司的事，我就叫他們不用再問了，我走到客廳向丁○○表示要去接女朋友，便離開現場等語〔見九十二年度偵字
    第一三二二一號偵查卷第一一九頁〕；其於偵查中供稱：在
    小房間內大家都有動手，我有問嚴斯德一些話；在客廳我用
    手肘毆打他肚子、右下腹，當時嚴斯已從房間帶出來等語〔
    見九十二年度偵字第一三一一六號偵查卷第一四一頁〕；其
    於軍事檢察官訊問時證稱：我一開始在客廳打死者一拳，後
    來丁○○叫我們把死者帶進小房間，在小房間內，我們輪流
    打死者，但順序我已經忘了。後來我把死者帶至客廳，丁○○就和死者聊天，並且問死者有無在外面說什麼，但死者說
    他很累，想睡覺，丁○○就說讓他睡覺等語〔見軍事檢察署
    卷宗第一四五頁〕。另於本院調查時供稱：我把顏斯德帶到
    房間裡問話，嚴斯德已經喝醉酒，答話支支吾吾的，我與陳
    明瀧站在小房間門口聊天，丙○○在房間裡面打嚴斯德。後
    來丁○○來時，我們就把嚴斯德帶到客廳，丁○○問嚴斯德
    ，但他都沒有回答，我在客廳打嚴斯德的肚子一下，嚴斯德
    說他很累，想要睡覺，我就讓他在客廳沙發躺著睡覺，之後
    我就離開了，隔天下午兩點半左右才回到大觀路租屋處等語
    〔見本院九十二年十一月五日準備程序筆錄〕。嗣於本院審
    理時供稱：我在事發前一個禮拜時常不住在大觀路，我發現
    嚴斯德不對勁時，是從外面回來，所以我以為當天晚上我住
    在女朋友家，現在回想起來，當時我應該是留在大觀路租賃
    處。我肯定有打他，但是先把他帶去小房間，還是先打他再
    帶去小房間，我不記得。我記得丁○○問過嚴斯德，問沒幾
    句話，嚴斯德說他很累，然後就睡著了，丁○○就讓他睡了
    等語〔見本院九十四年一月廿七日審判筆錄〕。綜上所述，
    被告庚○○始終坦承在客廳出手毆打被害人嚴斯德之腹部一
    下，對於在小房間有無毆打被害人，其於警詢、軍事檢察官
    訊問時坦承不諱，嗣於本院調查及審理時則否認之。惟同案
    被告己○○於警詢時供稱：丁○○在客廳質問嚴斯德有無在
    外亂說話，嚴斯德否認，庚○○就用拳頭、手肘毆打其頭部
    及胸部。我跟著進去房間，打了他臉部及右肩部各一下，我
    見到庚○○用拳頭及手肘打嚴斯德臉部及胸部，嚴斯德蹲在
    床墊上以手護住頭部，其他人當時都圍著看等語〔見九十二
    年度偵字第一三二二一號偵查卷第一四四頁、第一四五頁〕
    ；嗣於軍事檢察官訊問時供稱：一開始我們都在客廳，庚○○用拳頭手肘毆打死者臉數拳後，丁○○說在客廳太吵，便
    指示將死者帶進小房間。我在房間內看見庚○○毆打死者，
    且下手很重，拳打腳踢，但無拿武器等語〔見軍事檢察署卷
    宗第一三六頁〕。另同案被告丙○○亦證稱：除了我之外，
    甲○○、己○○、庚○○均有動手打死者等語〔見軍事檢察
    署卷宗第一四八頁〕。同案被告壬○○於警詢時供稱：我們
    將嚴斯德帶進房間內，庚○○、己○○、甲○○、丙○○動
    手圍毆嚴斯德之背部及身，嚴斯德被打之後倒臥在彈簧床墊
    上，庚○○用腳踹其手臂等語〔見九十二年度偵字第一三一
    一六號偵查卷第十三頁反面〕。參以被告庚○○於警詢及軍
    事檢察官訊問時對於如何質問、毆打被害人之情節供述甚詳
    ，其於本院審理時常答以「忘記了」，且自承「（問：今天
    的陳述為何與在軍事檢察署之陳述相差很大？）有些事情我
    不記得。」等語，且被告於警詢及軍事檢察官偵訊時距離案
    發日僅四、五月，惟詎離本院審理期日則有一年六月以上，
    衡情應以被告庚○○於警詢及軍事檢察官訊問時所為之供述
    較為可採。是被告庚○○先在客廳毆打被害人，經被告丁○○指示將被害人帶進房間，在房間內與眾人共同毆打被害人
    ，嗣於客廳再徒手毆擊被害人腹部之情，堪以認定。
  (二)被告己○○先後於警詢、檢察官訊問時供稱：丁○○在客廳
    質問嚴斯德有無在外亂說話，嚴斯德否認，庚○○就用拳頭
    及手肘毆打其頭部及胸部，嚴斯德哀叫不要打他，丁○○在
    看電視說太吵了，要庚○○帶進房間毆打，隨後甲○○、丙○○、壬○○也跟進去，當時我還在客廳，過了約五、六分
    鐘後，丁○○問我：「你不進去表現一下？」，我才跟著進
    去，打了他臉部及右肩部各一下，我見到庚○○用拳頭及手
    肘打嚴斯德臉部及胸部，嚴斯德蹲在床墊上以手護住頭部，
    其他人當時都圍著看等語〔見九十二年度偵字第一三二二一
    號偵查卷第一四四、一四五頁，九十二年度偵字第一三一一
    六號偵查卷第九十一頁、第一百四十五頁〕。其於本院審理
    時供稱：嚴斯德不知道為什麼與丙○○發生爭執，我進去房
    間看，看到他們兩人打在一起，我就幫忙丙○○，朝嚴斯德
    臉部及背部各一巴掌等語〔見本院九十二年十一月五日準備
    程序筆錄、九十三年十二月九日審判筆錄〕。再參以同案被
    告丙○○亦證稱：除了我之外，甲○○、己○○、庚○○均
    有動手打死者等語〔見軍事檢察署卷宗第一四八頁〕。同案
    被告壬○○於警詢時供稱：我們將嚴斯德帶進房間內，庚○○、己○○、甲○○、丙○○動手圍毆嚴斯德之背部及身體
    ，嚴斯德被打之後倒臥在彈簧床墊上，庚○○用腳踹其手臂
    等語〔見九十二年度偵字第一三一一六號偵查卷第十三頁反
    面〕。是被告己○○對於毆打被害人身體何部分先後供述雖
    有出入，惟其在房間內，徒手毆打被害人臉部及身體等情之
    供述情節一致，堪以認定。
  (三)被告丙○○於警詢時供稱：己○○將嚴斯德帶至屋內第二個
    房間，我們其餘四人跟著進去，庚○○率先動手毆打嚴斯德
    之手及身體（嗣稱毆打頭部），嚴斯德倒臥在彈簧床墊上，
    接著己○○就用腳踹他背部（嗣稱腰及腳部），隨後我徒手
    毆打其手臂及腳，甲○○用腳踹嚴斯德之腳部，壬○○則站
    立於一旁觀看，亦未勸阻等語〔見九十二年度偵字第一三一
    一六號偵查卷第七頁、第一二七頁，軍事檢察署卷宗第一四
    八頁〕。其於本院審理時供稱：我先推死者一把，然後用拳
    頭打他肚子一兩下，其他人就跟著上來打，場面很混亂，兩
    三秒後，嚴斯德叫說不要打了，我們才住手等語〔見本院九
    十三年十二月九日審判筆錄〕。參以同案被告壬○○於警詢
    時供稱：我們將嚴斯德帶進房間內，庚○○、己○○、甲○○、丙○○動手圍毆嚴斯德之背部及身體，嚴斯德被打之後
    倒臥在彈簧床墊上，庚○○用腳踹其手臂等語〔見九十二年
    度偵字第一三一一六號偵查卷第十三頁反面〕。是被告丙○○對於毆打被害人身體何部分先後供述雖有出入，惟其在房
    間內，徒手毆打被害人身體等情之供述情節一致，堪以認定
    。
  (四)被害人嚴斯德死亡後，經檢察官會同法醫師進行解剖鑑定，
    發現被害人之營養體格不佳，屍體之前額、頰、鼻尖、上唇
    等處有挫鈍傷，臉有挫鈍傷、眼球混濁、瞳孔等圓零點四公
    分直徑，眼結膜淤血，腹部右下側腹有二長條擦挫傷各十乘
    零點五公分，頭皮有出血見於前額三乘三公分及左顳枕部三
    乘四公分、無骨折，硬膜下四腫見於右顳部等傷情，死亡原
    因為頭部外傷臚內出血休克死亡，有法務部法醫研究所（92
    ）法醫匠醫鑑字第０四七二號鑑定書一份在卷可參。益徵被
    害人嚴斯德遭被告庚○○、己○○、丙○○、甲○○等人圍
    毆致死。
  (五)按因犯罪致發生一定結果，而有加重其刑之規定者，如行為
    人不能預見其發生時，不適用之，刑法第十七條定有明文，
    此即學說上所稱加重結果犯。「加重結果犯，以行為人能預
    見其結果之發生為要件，所謂能預見乃指客觀情形而言，與
    主觀上有無預見之情形不同，若主觀上有預見，而結果之發
    生又不違背其本意時，則屬故意範圍。」〔最高法院四十七
    年臺上字第九二○號判例、九十三年度台上字第四八五八號
    判決意旨可資參照〕。又「刑法上之加重結果犯，係以行為
    人對於加重結果之發生客觀上有預見之可能，能預見而不預
    見者為要件。刑法第二百七十七條第二項前段之傷害致人於
    死罪，係對於犯普通傷害罪致發生死亡結果所規定之加重結
    果犯，依同法第十條規定，以行為人能預見其死亡結果之發
    生而不預見為要件，此所謂能預見，係指客觀情形而言，與
    加害人本身主觀上有無預見之情形不同。倘加害人主觀上已
    有預見，而結果之發生又不違背其本意時，則屬刑法第十三
    條第二項所規定間接故意之範疇，無復論以加重結果犯之餘
    地。因此加害人對於結果之發生『客觀上』有無預見、『主
    觀上』是否不預見，以及該項結果之發生是否違背其本意，
    均與加害人應負何種刑責之判斷攸關。」〔最高法院九十三
    年度台上字第三三七七號判決亦可參照〕。本件被告庚○○
    、己○○、丙○○因受僱尋找遊民辦理信用卡等事宜始與被
    害人嚴斯德相識，彼此並無仇怨，因受同案被告丁○○、辛○○指示逼問被害人有無在外透露其等非法情事，進而圍毆
    被害人，其等應無深仇大恨而致人於死之動機，參諸被告庚○○等人並無使用刀械等致命凶器，身體傷情亦無刑法第八
    條所定之重傷，是被告庚○○等人意在逼使被害人說出實情
    ，主觀上僅有普通傷害之犯意，衡情不致有殺人或重傷害之
    故意，而被害人嚴斯德發生死亡之結果，應非被告庚○○等
    人之本意。然頭部、身體為人之生命要害部位，其構造亦甚
    為脆弱，倘用力重擊，足以導致生命死亡之結果，此在一般
　　情狀下會產生相同之結果，屬於客觀上所能預見。本件被害
  　人死亡之直接原因在於頭部外傷臚內出血，已如前述，被告
    多人對被害人一輪猛打，其等在客觀上既有預見之可能性，
    被告等人應負傷害致死之罪責，被告庚○○、己○○、丙○○及其辯護人辯稱其等對於被害人之死亡並無預見，因此不
    負過失致死罪責置辯，係對客觀情狀之預見與主觀上預見未
    予區分，容有誤會（倘被告主觀上有所預見，其犯行可能提
    升至傷人罪）。再者，被害人嚴斯德確係因頭部外傷臚內出
    血休克死亡，其間顯有相當因果關係，被告等人自難辭傷害
    致人於死罪責。
  (六)次按刑法上之傷害致死罪為結果犯，如多數人下手毆打，本
    有犯意之聯絡，即屬共同正犯，對於共犯間之實施行為，既
    互相利用，就傷害之結果，自應同負責任；又被害人死亡之
    結果，係上訴人共同行為所致，無論死於何人所加之傷，在
　　共犯間均應同負全部之責，更無分別何部分之傷孰為下手人
  　之必要，有最高法院十九年上字第一八四六號、二十七年上
    字第七五五號判例可資參照。本件被告庚○○、己○○、丙○○等人，就毆打被害人嚴斯德成傷之犯行，有犯意之聯絡
    ，已如前述，則揆諸前揭判例意旨，被告庚○○等人圍毆被
    害人，出手傷害被害人之部位雖不相同，已如前述，其等應
    就共同被告全部傷害之結果，同負責任，而應擔負傷害致死
    刑責。
三、被告丁○○及辛○○二人有無抵達現場？何時抵達現場？有
    無指示其餘被告毆打被害人？對於被害人死亡結果是否有預
    見可能性？是否須負過失致死之罪責乙節。
  (一)被告丁○○及辛○○二人有無抵達現場？何時抵達現場？有
    無指示其餘被告毆打被害人等情，其餘共同被告之供述先前
    不一，且互不相符，茲分述如下：
    1.被告庚○○於警詢時供稱：案發當日晚上十一點多，我們
      將嚴斯德帶回板橋大觀路租賃處所，丁○○在客廳質問嚴
      斯德有無在外面說公司壞話，當時嚴斯德因為喝醉酒躺在
      我左手邊，我就用左手肘打其肚子，隨後丁○○指示我將
      嚴斯德帶到中間小房間等語〔見九十二年度偵字第一三二
      二一號偵查卷第一一九頁〕。又稱：發現嚴斯德死亡前一
      天晚上九時四十分許，我應壬○○之電話召喚前往樹林火
      車站，他說找到嚴斯德了，但車不夠，叫我騎車去載陳明
      濃回第一現場（即板橋市○○路租賃處所），到達時丁○○就已經在了，丁○○要詢問嚴斯德有無在外亂說話等語
      〔見上開偵查卷第一三六頁〕；嗣於軍事檢察官訊問時則
      證稱：案發當天在板橋市○○路租賃處，我與辛○○以電
      話聯繫，辛○○在電話中說：「阿德這個人很不怕打，下
      手重一點，給阿德一點教訓，讓他把在外面亂講的話全部
      說出來。」，通完電話後，我就將這些話告訴甲○○、己○○、丙○○、壬○○、丁○○、陳明濃，我一開始在客
      廳打死者一拳，後來丁○○叫我們把死者帶進小房間輪流
      打死者，後來我把死者帶至客廳，丁○○和死者聊天並且
      問他有無在外面說什麼，但死者說他很累，想睡覺，丁○○就說讓他睡覺等語〔見軍事檢察署卷宗第一四五頁〕。
      另於本院調查時供稱：我接到丙○○的電話，他說辛○○
      要找嚴斯德，後來丙○○說在樹林火車站找到嚴斯德，要
      我前往樹林火車站幫忙載人，我於晚上七、八點載嚴斯德
      回板橋市○○路租賃處，丁○○、辛○○還沒有到，丁○○約於八、九點才過來等語等語〔見本院九十二年十一月
      五日準備程序筆錄〕。又稱：嚴斯德支支吾吾的，我們問
      不出來，他好像發了酒瘋，講話很大聲，我們制止他，他
    　不理，因此和丙○○發生口角，後來有了拉扯，有人把他
      們拉開，沒多久丁○○就來了，我進去小房間告訴大家丁○○來了，我們就走出來，嚴斯德自己也走到客廳，丁○○好像有問嚴斯德，詳細情形我忘記了，之後嚴斯德就趴
      在我身上睡著了，丁○○說就讓他睡好了，我們就繼續聊
      天、吃東西，辛○○好像沒有到現場等語〔見本院九十四
      年一月廿七日訊問筆錄〕。綜上，被告庚○○就帶回嚴斯
      德之時間，或稱晚上九點多，或稱十一點多；抵達時丁○○是否在場，或稱原本就在現場，或稱後來才前來；在房
      間毆打被害人時被告丁○○是否已在場，或稱在場，或稱
      不在場；被告辛○○有無以電話指示被告等人毆打被害人
      ，且下手重一點，或稱有指示，或則未提及。
　　2.被告己○○於警詢時供稱：我們找到嚴斯德後將他帶至板
  　　橋住所，時間大約是晚上十一點多，庚○○毆打嚴斯德，
    　丁○○嫌在客廳太吵，要我們帶他進房間，庚○○及壬○○將嚴斯德壓進房間毆打，而我坐在客廳看電視，丁○○
      便對我說：你不進去表現一下，我便進去用拳頭打了兩下
      就出來等語〔見九十二年度偵字第一三二二一號偵查卷第
      五十四頁反面、第一四四頁反面；軍事檢察署卷宗第九十
      一頁〕。嗣稱：是辛○○叫我們將人帶進去毆打，我沒有
      先進去，丁○○要我進去表現一下我才進去等語〔見同上
      偵查卷第五十六頁〕。又稱：不曉得是辛○○或丁○○來
      過，後來他就叫我和丙○○把嚴斯得帶進房間等語〔見九
      十三年十二月九日審判筆錄〕。綜上，被告己○○或稱丁○○叫其等進去房間，並叫其表現一下，並未提及辛○○
      ；或稱辛○○叫其等進去房間，丁○○叫其表現一下；或
      稱當天叫其等進去房間之人不知道是丁○○或辛○○。
    3.被告丙○○於警詢及偵查中供稱：案發前一天下午五時許
      ，其他人在樹林火車站內找到嚴斯德，將他帶回大觀路住
      處，嚴斯德又吵著要喝酒，有人就到樓下買稻香米酒給他
      喝，他一邊喝酒一邊吵鬧，抱怨待在這裡沒煙抽、沒酒喝
      、沒自由等情，寧願到外面去流浪，當時（接近十九時）
      就打電話給「永哥」之0000000000號手機，他叫我將嚴斯
      德留住，他要跟「邦哥」聯絡討論一下要如何處理，約一
      個小時後（二十時三十分許），「邦哥」打電話進來，「
      邦哥」說嚴斯德有在外面說一些公司情形及壞話，要我們
      套出他說什麼事，並且教訓他一下，我就將「邦哥」指示
      的情形向其他人說明，「阿偉」同時將電話接過去，拿至
      陽台去跟「邦哥」談，談完之後「阿偉」又重複一次「邦
      哥」的指示，「阿華」就將嚴斯德帶至屋內第二個房間，
      我們四個跟著進去，我們並未套問出任何事情，就停手等
      「永哥」回來處理，至深夜二十四時許「永哥」、「邦哥
      」一起到大觀路住處來，「永哥」就叫醒嚴斯德，嚴斯德
      回答一句「我很累，想睡覺」之後又繼續睡，「永哥」及
      「邦哥」就在客廳喝啤酒，並罵我們最近績效不好，要我
      們認真一點，直至翌日凌晨三時許「永哥」及「邦哥」二
      人同時離開，我們五人則留在該處睡覺等語〔見九十二年
      度偵字第一三一一六號偵查卷第七頁、第九十六頁〕。嗣
      稱：邦哥約於二十時許打電話給庚○○，之後庚○○有將
      邦哥之指示向我們說明，要我們把阿德帶去小房間，後來
  　　嚴斯德坐在沙發上睡著了，我們就在現場等永哥過來，丁○○約於二十三時至二十四時間到現場，丁○○到場後就
      叫醒嚴斯德，嚴斯德當時說他很累，有什麼事明天講，說
      完就繼續睡覺，丁○○和我們就在客廳喝酒聊天，我忘記
      辛○○當日有無到現場，我只知道辛○○以電話指示毆打
      死者嚴斯德教訓嚴斯德有無說公司壞話等語〔見偵查卷第
　　　一二七頁、第一二八頁〕。是其對於被告辛○○與被告丁○○討論後，將指示告知被告庚○○，並由被告庚○○轉
    　告其他人，被告丁○○嗣有到場等情之供述一致，惟被告
      辛○○有無到場，或稱被告辛○○與被告丁○○一起前來
      、一起離開，或稱忘記有無前來。
    4.同案被告壬○○於警詢、偵查中供稱：找到嚴斯德後，己○○打電話給邦哥之000000000 號手機（約二十一、二十
      二時），辛○○邦叫己○○把嚴斯德帶到屋內第二間房間
      。時至深夜二十三時許，丁○○、辛○○一起到大觀路住
      處來。丁○○就叫庚○○叫醒嚴斯德，丁○○質問嚴斯德
      有無向外人說出公司的事情，嚴斯德一直否認有說出去，
      嚴斯德回答一句「我很累，想睡覺」之後就不理人繼續睡
      ，丁○○及辛○○就在客廳喝啤酒，約半小時後，約凌晨
      一時許丁○○及辛○○二人同時離開，我們五人則留在該
      處睡覺等語〔見九十二年度偵字第一三一一六號偵查卷第
      十三頁〕。嗣稱：己○○通知丁○○已經帶回嚴斯德，己○○告知其他人說丁○○指示逼問嚴斯德德有無在外亂說
      話。丁○○約於二十三時許到現場，嚴斯德表示很累想睡
      覺，就在沙發上睡覺，永哥在一旁喝酒，大約凌晨二點多
      我們就陸續去睡覺等語〔見九十二年度偵字第一三二二一
      號偵查卷第一三一頁〕。又稱：找嚴斯德當天，辛○○沒
 　　 有打電話指示，是丁○○指示；教訓嚴斯德時，辛○○沒
   　 有在場，丁○○有在場等語〔見九十二年度偵字第一三一
　　　一六號偵查卷第一一二頁〕。綜上，被告壬○○對於何人
  　　指示帶進房間毆打，或稱丁○○，或稱辛○○；當天被告
    　辛○○有無在場，或稱有在場，或稱沒有在場。
　　5.證人即共犯甲○○於警詢、偵查中及軍事法院審理時均供
　　　稱：壬○○打電話給辛○○，辛○○說等一下會過來，辛○○來之前我們都在看電視，而嚴斯德躺在沙發上睡覺，
　　　辛○○大約當天晚上十一點多到大觀路租住處，然後詢問
　　　嚴斯德是否有向警方檢舉我們犯罪集團的犯行，嚴斯德否
　　　認，辛○○就叫丙○○把嚴某帶進中間之房間，我跟其他
　　　人也跟著進去房間毆打被害人，後來將嚴斯德帶回客廳沙
　　　發上，辛○○就繼續問他，但嚴斯德說他喝醉了，很想睡
　　　覺，丙○○就用手肘撞擊嚴斯德胸部，後來辛○○就說他
　　　不管了要回去睡覺，大約隔日凌晨二點多離開了等語〔見
　　　九十一年度偵字第一三二二一號偵查卷第一四七頁，軍事
　　　檢察署偵查卷第十一頁、第七十四頁，軍事法院九十二年
　　　信審字第三二一號卷宗第十頁、第廿六頁，軍事法院九十
　　　二年法仁判字第十號卷宗第十四頁〕。另於本院審理時證
      稱：我聽丁○○、辛○○說嚴斯德把我們的資料洩漏給警
    　方，所以要我們把嚴斯德找出來問，他們兩個人當面跟我
      說的，其他的四名被告也在場，找到嚴斯德後，就向丁○○或辛○○回報，但是不記得是誰回報的；我們在板橋市
      ○○路租賃處等辛○○、丁○○過來，不久辛○○、丁○○先後過來，但是誰先到我不記得，他們二人就在客廳問
      嚴斯德有無把資料洩漏給警方，嚴斯德說沒有，辛○○、
      丁○○就叫我們把嚴斯德帶到房間裡面，叫我們把他打到
      他說為止，嚴斯德仍然否認，辛○○就說他要走了，交代
      我們當天晚上想辦法讓他說出來，丁○○是在辛○○之前
      離開的等語〔見本院九十三年十二月九日審判筆錄〕。綜
      上，證人甲○○先稱被告辛○○前來並指示，並未提及被
      告丁○○，嗣稱被告丁○○、辛○○均有到場並予以指示
      。
  (二)本件案發當時，被告丁○○、辛○○、庚○○、己○○、丙○○及同案被告壬○○、共犯甲○○之行動電話號碼分別為
    0000000000 、0000000000、0000000000、0000000000、
    0000000000（另一號碼為0000000000）、0000000000、
    0000000000號，業經被告等人所自承，且有行動電話申請人
    資料附卷可參。又被告丁○○於九十二年三月十二日出境，
    同年三月十七日入境，有入出境查詢結果表一份可稽。另被
    告九十二年三月間之案發當時，任職於千山淨水股份有限公
    司（設於台北縣三重市○○路○段八十八之十一號二樓）位
    於台北市○○路○段二二六號之八德門市部（下稱千山淨水
    公司八德門市），擔任工務員，上班時間為上午十時三十分
    至晚上十時，該公司並無打卡制度，各門市由店員管理員工
    出缺勤情況，上班期間由門市店長安排行程讓工務員完成；
    另被告辛○○於九十二年三月間之案發期間，任職於千山淨
    水公司，擔任專櫃駐場人員，上班地點在碧潭大潤發之量販
    店，上班時間為上午十時三十分至晚上十時，駐場人員不需
    回公司打卡，出缺勤情況由員工自我管理並回報總公司等情
    ，有千山淨水公司九十四年四月十九日千山字第九四００一
    號函在卷可稽。本院依被告等人之通話紀錄及上開資料，可
    知：
  　1.被告丁○○於九十二年三月十二日出國，同年三月十七日
    　返國，為其供述明確，且有入出境查詢結果表一份可稽。
      被告丁○○雖辯稱其至泰國旅遊，未攜帶行動電話，不可
      能指示其他被告尋找或毆打被害人嚴斯德云云。惟本案發
      生時間於九十二年三月十八日下午至三月十九日上午，被
      告丁○○業已返國。而被告丁○○於三月十八日凌晨零時
      十三分零五秒起即有通話紀錄，且於同日凌晨零時五十六
      分四十四秒，被告丁○○打電話給被告辛○○；同日四時
      十二分十六秒，被告辛○○打電話給被告丁○○；同日十
      二時三十一分十六秒及十二時四十八分十七秒，被告丁○○打電話給被告辛○○，十四時四十五分五十七秒，被告
      丁○○打電話給被告己○○... ，此有卷附通話紀錄可查
      ，可知被告丁○○於三月十七日返國後即與其他同案被告
      有密切之連絡，被告丁○○辯稱無法指示其他被告云云，
      難以採信，不足採為有利被告之認定。
    2.台灣民眾持有行動電話之普及率非常高，且行動電話業者
      眾多，因此行動電話基地台設置之密度很高，尤其在都會
      地區更形成綿密之網路；而電磁波從四面八方釋出，因此
      同一地點使用行動電話，因接收或發話時之角度不同，可
      能透過不同之基地台發送訊號，此為公眾週知之常識。本
　　　件案發地點即被告辛○○承租之台北縣板橋市○○路○段
  　　三十七巷二四二號三樓，而通話紀錄所載「台北縣板橋市
    　○○路○段二二之一號五樓」之基地台位置，接近上開大
      觀路租賃處所，且出現次數頗多，參諸通話時間多為被告
      庚○○等人待在板橋市○○路租賃處所之時。另基地台位
      置「台北縣板橋市○○路○段二三七號」，出現在被告等
      人通話紀錄之次數眾多，距離板橋市○○路亦不遠，約僅
      數百公尺，有自網路查詢之地圖一份可查（以下均同）。
      參諸被告等人通話時，前後通話時間相距僅數分鐘，甚至
      一、二分鐘，其基地台即在「台北縣板橋市○○路○段二
      二之一號五樓」、「台北縣板橋市○○路○段二三七號」
      互換（例如：被告庚○○於九十二年三月十九日十五時十
      八分四十六秒通話之基地台在「台北縣板橋市○○路○段
      二二之一號五樓」，十五時二十分十二秒之基地台在「台
      北縣板橋市○○路○段二二之一號五樓」，十五時二十一
      分三十五秒，又變回「台北縣板橋市○○路○段二二之一
      號五樓」，而上述時間，被告庚○○供稱均待在板橋市○○路之租賃處）。由此可知，通話紀錄顯示基地台位置在
      上述二處所，均係被告等人在板橋市○○路租賃處所使用
      行動電話。至於被告辛○○之通話紀錄多有顯示「台北縣
      新店市○○路二十二號（新店大潤發）」，參諸被告辛○○之工作地點在台北縣新店市碧潭大潤發，可知顯示上述
      基地台位置時，即在被告辛○○上班地點使用行動電話。
      又被告丁○○之通話紀錄多有顯示「台北市○○區○○路
      四段二一三號」，參諸被告丁○○之工作地點在台北市○○路○段二二六號，可知顯示上述基地台位置時，即在被
      告丁○○上班地點使用行動電話，均合先敘明。
    3.由卷附通話紀錄顯示，被告辛○○於九十二年三月十八日
      二十二時零七分四十二秒之前（包含該通）通話之基地台
      位置均在「台北縣新店市○○路二十二號－新店大潤發」
      ，此與被告辛○○工作時間至晚上十時之情相符。當天二
      十二時十一分三十四秒通話之基地台位置在「台北縣新店
      市○○段大湖底小段」，二十二時十八分十二秒通話之基
      地台位置在「台北縣中和市○○路四六九巷四十號七樓」
      ，二十二時十九分四十秒通話之基地台位置在「台北縣中
      和市○○路七七六號十樓」。其後當天之通話紀錄均未顯
      示基地台位置，惟被告辛○○有與同案被告間有密切之連
      絡，計有：二十二時二十二分十四秒打電話給庚○○（通
      話時間七十六秒）、二十三時十八分四十三秒打電話給庚○○（通話時間三十二秒）、二十三時三十五分三十七秒
      打電話給丁○○（通話時間四百零三秒）、二十三時四十
      二分三十六秒打電話給庚○○（通話時間為三百十三秒）
      、二十三時四十八分二十四打電話給己○○（通話時間為
      四百二十六秒）、二十三時五十七分三十五秒打電話給己○○（通話時間五十一秒）。是同案被告庚○○、丙○○
      、壬○○、甲○○等人所述「被告辛○○與指示我們教訓
      嚴斯德」與上揭通話紀錄顯示被告辛○○與其他共同被告
      有密切連絡之情相符。被告辛○○於翌日凌晨零時四十四
      分六秒打電話給被告庚○○時之基地台位置在「台北縣板
      橋市○○○路六號」；查板橋市○○○路與大觀路二段十
      分接近，亦有地圖一份可稽。從被告辛○○使用行動電話
      之地點研判，被告辛○○於九十二年三月十八日晚上十時
      許下班後，即從台北縣新店市之工作地點，途經台北縣中
      和市前往板橋市，而最後顯示之基地台位置極為靠近板橋
      市○○路租賃處所，是被告辛○○前往板橋市○○路租賃
      處所之可能性極高。另參諸被告丁○○於九十二年三月十
      八日二十二時二十一分二十秒通話之前，使用行動電話之
      基地台位置多在「台北市○○區○○路四段二一三號」，
      符合被告丁○○在台北市○○路○段二二六號上班，每日
      晚上十時下班之情。又被告丁○○於當天二十三時三十五
      分三十七秒使用行動電話，其基地台位置在「三重市○○
      路二一五號十二樓」；九十二年三月十九日凌晨零時四十
      一分二十七秒使用電話之基地台位置在「台北縣板市○○
      路○段一００號」；三月十九日零時四十六分四十二秒被
      告丁○○打電話給辛○○時，被告丁○○及辛○○二人之
      基地位置分別在「台北縣板橋市○○○路一三九號－板橋
      南雅夜市」、「台北縣板橋市○○○路六號」，二處極為
      接近，有地圖一份可稽。由被告辛○○、丁○○使用行動
      電話之通話紀錄顯示，被告丁○○、辛○○於九十二年三
      月十八日晚上十時之後，分別自台北市○○路、台北縣新
      店市之工作地點離開，分別途經台北縣三重市、中和市，
      往台北縣板橋市○○路租賃處所前進。再衡諸被告丙○○
      於警詢及檢察官偵訊時、被告壬○○於警詢、被告甲○○
      於本院審理時均供稱「被告丁○○、辛○○於九十二年三
      月十八日晚上十二點多一起抵達板橋市○○路租賃處所」
      之情，與前述通話紀錄不謀而合，當可推斷被告丁○○、
      辛○○二人相約於三月十九日凌晨零時四十六分以後至一
      時許前某時間在租賃處所附近會合。再者，被告辛○○於
      三月十九日晚上十時下班後至凌晨零時四十六分四十二秒
      通話前，與同案被告多人有密集之通話，已如前述，待被
      告丁○○、辛○○於凌晨零時四十六分四十二秒通話後，
      被告丁○○、辛○○、己○○、丙○○及同案被告壬○○
      、共犯甲○○間，卻無任何無通話紀錄，待凌晨二時零九
      分零秒，被告辛○○、丁○○始又有通話，更可推論在此
      期間內，上開被告均在一起，被告辛○○辯稱九十二年三
      月十八日案發當天並未前往板橋市○○路租賃處所云云，
      顯係卸責之詞，難以採信。
    4.由卷附被告丁○○之通話紀錄顯示，其於九十二年三月十
      九日凌晨二時九分六秒之基地台位置在「台北縣板橋市○○路○段二三七號」，同日凌晨二時四十四分四十七秒之
      基地位置在「台北縣板橋市○○○路一三九號－板橋南雅
      夜市」，同日凌晨三時零二分零二秒之基地台位置在「台
      北縣板橋市○○路○段二三七號」，上述地點均在板橋市
      ○○路之租賃處附近。而基地台位置顯示在「台北縣板橋
      市○○路○段二三七號」，即在板橋市○○路之租賃處使
      用行動電話，此由其他同案被告庚○○等人之通話記錄多
      有出現該址，而其等於上述時間均待在板橋市○○路租賃
      處所可資證明。因此，被告丁○○於三月十九日凌晨三時
      零二分零二秒，仍待在板橋市○○路之租賃處所。另由被
      告丁○○有於三月十九日凌晨二時零九分零六秒打電話給
      被告辛○○之通話紀錄，應可推斷被告辛○○於三月十九
      日凌晨二時許先行離開，被告丁○○於同日凌晨三時以後
      始行離開（甚或沒有離開）。
　(三)同案被告庚○○、己○○、丙○○於本院審理時以證人身分
  　接受交互詰問，對於何以將被害人嚴斯德帶回板橋市○○路
    租賃處、何人指示毆打被害人乙節，多表示「被告丁○○、
    辛○○未指示」或「不記得」云云；對於被告丁○○、辛○○於九十二年三月十八日夜間、三月十九日凌晨有無前往板
    橋市○○路之租賃處所，多表示「被告辛○○當天未前來，
    被告丁○○於被害人遭圍毆後才前來，待不久就離開了」云
    云。惟依卷附通話記錄顯示，被告辛○○、丁○○於三月十
    八日中午開始即與其餘同案被告有密切、頻繁之連繫，當天
    晚上十時下班後，被告辛○○、丁○○即分別自工作地點前
    往板橋市○○路之租賃處所，其等二人分別於翌日凌晨二時
    、三時許始離開，被告等人於本院審理時之證述顯無法合理
    解釋上開通話紀錄所顯示之訊息。反之，被告庚○○於檢察
    官訊問時供稱：「辛○○跟我說丁○○在路上馬上過來，要
    我們教訓他，問出他在外面說了什麼。」等語〔見九十二年
    度偵字第一三一一六號偵查卷第一四０頁〕；其於軍事檢察
    官訊問時亦證稱：「我與辛○○電話聯繫，辛○○在電話中
    告訴我：『阿德這個人很不怕打，叫我們下手重一點，給阿
    德一點教訓，讓他把在外面亂講的話全部說出來。』」等語
    〔見軍事檢察署卷宗第一四五頁〕；甚至於本院調查時供稱
    ：「（問：丁○○或辛○○有無叫你教訓他？）好像是辛○○吧！在電話連絡時他說的，他要我一定要問出被害人到底
    說些什麼，他說這個人不怕打，叫我們教訓他。」等語〔見
    本院九十二年十一月五日準備程序筆錄〕。參諸被告辛○○
    與被告庚○○交情不錯，平日交談較多，故通話紀錄顯示其
    等通話較多之情，為被告辛○○到庭供述明確供述〔見本院
    九十四年三月二十二日審判筆錄〕，衡情被告庚○○當無設
    詞誣陷之理，其供述應可採信。而此部分亦與被告丙○○、
    壬○○所述被告辛○○與丁○○商量後，指示逼問並毆打被
    害人之情相符。再者，被告己○○先後於警詢、檢察官訊問
    、軍事檢察官訊問均供稱：被告丁○○嫌在客廳太吵，要我
    們將被害人帶進房間毆打，而我在客廳看電視，被告丁○○
    說：「你不進去表現一下？」等語，已如前述。雖被告於本
    院審理時翻異前詞，辯稱：「丁○○叫我表現一下，應該是
    指其他的事，我說錯了。」等語〔見本院九十三年十二月九
    日審判筆錄〕。惟被告己○○等人受指示毆打被害人，並非
    平時常發生之事，尤其被害人隔天因其毆打致死，被告等人
    之心內衝擊至巨，自不待言，對於為何、如何毆打被害人，
    理應印象深刻，不致於與其他事務相混淆，被告己○○先前
    多次已有相同之供述，其上開辯詞，顯不合常情。此外，被
    告庚○○於偵查中亦供稱毆打時被告丁○○在場，被告甲○○於本院審理時供稱毆打時被告丁○○、辛○○均在場。參
    諸被告丁○○、辛○○二人到場後，被告辛○○先行離開之
    情，已如前述，被告等人或稱毆打時被告丁○○在場，或稱
    被告辛○○在場，或稱被告丁○○、辛○○均在場，有可能
    受到被告辛○○先行離開所產生記憶上之誤失。兩相比較，
    被告庚○○、己○○、丙○○及同案被告壬○○、共犯甲○○於警詢、檢察官訊問及軍事檢察官訊問時均辯稱聽命於被
    告丁○○、辛○○，與上揭通話記錄顯示之訊息較為契合。
    且被告庚○○等人既受僱於被告丁○○、辛○○尋找遊民，
    其等與被害人嚴斯德並無仇怨，倘未經被告丁○○、辛○○
    之指示，何以將被害人帶回板橋市○○路之租賃處，加以嚴
    刑逼供，其等對此部分動機均無合理之解釋，是被告等人於
    本院審理時之上開供述，顯係附和被告丁○○、辛○○之詞
    ，難以採信。雖然被告等人對於究係何人指示被告庚○○等
    人找回被害人嚴斯德、九十二年三月十八日晚間何人前往板
    橋市○○路租賃處、何人先抵達離開（或同時抵達離開）、
    被告辛○○或丁○○有無在電話中指示毆打被害人、被告辛○○或丁○○抵達後其餘被告才依指示帶進房間毆打或依電
    話指示為之等情，先後供述不一。惟衡諸板橋市○○路租賃
    處係被告等人平日居住及從事上述非法業務之場所，被告等
    人進出頻繁，其等對於某一特定期間何人在場等細節，自無
    法期待記憶清楚無誤，供述有所出入在所難免。且被告庚○○等人既受僱並聽命於被告丁○○、辛○○，加上平日相處
    模式及其互動情況，被告丁○○、辛○○對於其餘被告自有
    相當影響力且控制力（被告丙○○自首後為警詢問時供稱：
    我害怕與「永哥」及「邦哥」碰面及遭受報復等語），而被
    告等人本身均涉案，其等供述均影響自身權益，衡以每人交
    情不同、想法及立場有異，再加上記憶上之誤差，導致上開
    共同被告之供述非但先後不同，且彼此差異甚大，每一位被
    告之供述部分為真、部分有偽，以致產生各種排列組合情狀
    之說法。從而，本院進行交互詰問，雖無法依被告等人之供
    述內容，窺見案情之全貌，仍憑其他證據資料配合被告上開
    供述內容，依經驗法則及論理法則進行綜合判斷，自不得以
    同案被告或證人之供述先後不一或互有出入，即完全捨棄不
    採，否則無異鼓勵被告或證人為先後不一致或互有出入之陳
    述，進而逃避刑罰之制裁，是被告辯護人以同案被告之供述
    前後不一，即認其等供述不足採信，尚嫌速斷。
  (四)被害人嚴斯德係遊民，營養體格不佳，已如前述，被告丁○○、辛○○對此應有所了解，猶指示被告庚○○、己○○、
    丙○○及同案被告壬○○、共犯甲○○多人逼問並加以毆打
    ，其等於主觀上雖僅有普通傷害之犯意，被害人嚴斯德發生
    死亡之結果，應非被告之本意。然其等指示眾人圍毆被害人
    之身體，且「下手重一點」，而毆打目的要使被害人說出「
    實話」，其他共同被告懾於被告丁○○、辛○○之權威，自
    會對被害人造成持續且嚴重之傷害，屬於客觀上所能預見之
    情狀，依上開說明，被告丁○○、辛○○應負傷害致死之罪
    責。
  (五)又「共同正犯間，非僅就其自己實施之行為負其責任，並在
    犯意聯絡之範圍內，對於其他共同正犯所實施之行為，亦應
    共同負責，上訴人既持扁擔，邀帶他人共同行毆，即無區別
    刀傷、木器傷而分負責任之理」、「共同正犯間之犯意聯絡
    ，並不限於事前有所協議，其於行為當時，基於互相之認識
    ，以共同犯罪之意思參與者，即無礙於共同正犯之成立。且
    共同正犯表現意思聯絡之方法，亦不以明示通謀為必要，即
    以默示之合致，而相互利用對方之行為完成犯罪，亦非不能
    成立共同正犯。」〔最高法院三十二年上字第一九０五號判
    例、九十一年度台上字第二六六九號判決可資參照〕。換言
    之，共同實施犯罪行為之人，在合同意思範圍以內，各自分
    擔犯罪行為之一部，相互利用他人之行為以達其犯罪之目的
    者，即應對於全部所發生之結果共同負責。本件被告丁○○
    、辛○○既係基於共同傷害被害人嚴斯德之犯意，雖由被告
    庚○○等人出手富毆打被害人參諸前揭判例意旨，被告丁○○、辛○○就毆打被害人而言，將他人行為即為自己行為，
    故有犯意聯絡及行為分擔。
四、綜上所述，被告丁○○、辛○○、庚○○、己○○、丙○○
    等人所犯傷害致死之犯罪事證明確，被告犯行堪以認定，應
    予依法論科。
伍、遺棄屍體部分：
一、被告庚○○、己○○、丙○○等人於九十二年三月十九日約
    中午起床後，發覺被害人嚴斯德已無呼吸、心跳，緊急以電
    話聯繫不在現場之被告丁○○及謝禛邦，詢問如何處理，經
    被告丁○○、辛○○討論後，由被告辛○○電話指示被告己○○將屍體移至他處，並布置成遊民猝死貌（詳如後述）。
    被告己○○受命後，即命壬○○、甲○○及丙○○以嚴某慣
    用之睡袋包裹，將屍體抬下底樓門庭，再由被告庚○○騎乘
    ＱＸ七－０八九號重型機車，證人甲○○乘坐後方，中夾被
    害人嚴斯德，載往台北縣板橋市○○道四汴頭抽水站門前，
    將被害人置放在牆邊橫移門坐椅上後逃逸，嗣於同年三月二
    十一日上午十一時許，遭路人發覺可疑並報警處理等情，業
    據被告庚○○、己○○、丙○○及同案被告壬○○、共犯甲○○先後於警詢、偵查中、本院審理時供述明確，核與證人
    郭光智於警詢時證述之情節相符，且有照片附卷可稽（含板
    橋市○○路租賃處、被害人陳屍現場、載運被害人之機車）
    。被告庚○○等人雖辯稱其等移置被害人身體時，不確定被
    害人已否死亡，其等無遺棄屍體之意云云。惟被告庚○○等
    人發現被害人嚴斯德睡覺姿式自始沒變，又叫不起來，感覺
    不對勁，以手試其鼻孔，發現並無氣息，再以手按其胸部，
    發現也無心跳之情，業經被告庚○○等人供述明確。衡諸被
    告庚○○等至少五人欲叫醒被害人嚴斯德，被害人均無反應
    ，且無呼吸、心跳，其等以電話連絡被告丁○○、辛○○討
    論如何處理至決定棄置被害人（詳如後述），時隔數十分鐘
    ，被害人至始均無呼吸、心跳。又證人甲○○到庭證稱：「
    他的手腳冰冷、身體僵硬，我們要遺棄時，他的關節已無法
    彎曲。」等語〔見本院九十三年十二月九日審判筆錄〕；且
    被害人於同年三月二十一日經路人發現時確已死亡，依上開
    事證研判，被告庚○○等人移置被害人身體時，被害人應已
    死亡，此與被告丙○○、壬○○於警詢時供稱：確定被害人
    已經死亡之情相符。至於被告所稱被害人已無心跳、呼吸，
    惟身體仍有微溫之情，參諸被告等人於三月十九日凌晨三時
    以後才睡覺，當天下午三時許即發覺被害人有異，被害人在
    上開時間內死亡，距離被告等人發現時僅數小時，故其身體
    仍有微溫，亦屬正常，尚難以此認為被害人尚未死亡。又被
    告庚○○等人辯稱其等移置該處，欲讓路人看見送醫救治云
    云，惟倘被告庚○○等人認為被害人尚未死亡，有意救治，
    只須送至醫院或撥打救護電話，甚至移置人車繁忙之處，方
    可達其目的，惟被告棄置被害人之地點在台北縣板橋市○○
    道四汴頭抽水站門前，就交通繁忙之板橋市而言該處位置較
    為偏僻，往來人車較少，且被害人移置在牆邊橫移門坐椅上
    ，身體覆蓋睡袋，外觀上貌似遊民在該處睡覺或猝死，此有
    卷附照片可參，被告所辯顯與上情不合，難以採信，被告庚○○、己○○、丙○○等人共同遺棄屍體之犯行，應堪認定
    。
二、被告丁○○、辛○○有無指示被告庚○○等人遺棄被害人屍
    體乙節。
  (一)被告庚○○等人之供述：
  　1.被告庚○○供稱：我打電話給辛○○0000000000之電話，
    　告知嚴斯德死亡之事，辛○○叫我們不要慌、不要急，先
　　　打給丁○○看他意思要怎麼處理，我打電話給丁○○，丁○○不相信，認為昨天還好好的，隨後指示要我把他丟到
　　　外面，處理乾淨自己小心，看情形怎麼樣再打給他，回報
  　　狀況等語〔見九十二年度偵字第一三二二一號偵查卷第四
　　　十八頁、第一三六頁，九十二年度偵字第一三一一六號第
  　　九十二頁反面，軍事檢察官卷宗第一四五頁〕。其於本院
　　　調查時供稱：我打電話問丁○○或辛○○怎麼辦，對方說
  　　要我自己處理，我與己○○、壬○○、丙○○、甲○○討
    　論怎麼辦，有人提議說要送醫院，但丙○○說不能夠送醫
      ，不然會有事情，其中有人就提議把他放在橋下讓他死，
      但沒有人敢這麼做等語〔見本院九十二年十一月五日準備
      程序筆錄〕。
　　2.被告己○○供稱：我在現場睡覺，大約中午醒來，有人先
  　　發現嚴斯德已經死亡，大家提議由我打電話給丁○○或辛○○，我記不得打給誰，他指示我將屍體丟棄等語〔見九
 　 　十二年度偵字第一三二二一號偵查卷第五十六頁〕。嗣稱
    　：隔天中午醒來，庚○○說「邦哥」指示把屍體處理掉，
   　 我就很驚訝問發生何事，庚○○向我說他死在客廳，我也
      嚇到了，我就趕快回房收拾行李，我馬上打電話給「永哥
      」說我要回高雄，但我沒有提到嚴斯德已死的事，但他已
      知道，我就立即從房間開門出來，他們已將屍體抬出處理
      掉等語〔見同上偵查卷第一四一頁〕。又於偵查中供稱：
      是我打電話給丁○○，丁○○叫我們把屍體丟掉，我就轉
    　告庚○○等人處理等語〔見九十二年度偵字第一三一一六
      號偵查卷第九十一頁〕。另於軍事檢察官訊問時供稱：九
      十二年七月八日製作之筆錄，我是說我們打電話給丁○○
      或辛○○，但事實上是由辛○○打電話給庚○○，再由庚○○轉告辛○○之意思，而將屍體處理掉等語〔見軍事檢
    　察署卷宗第一三五頁〕。又於本院調查時供稱：發現嚴斯
    　德不對勁，沒有通知丁○○或辛○○，庚○○與其他人商
      量後就把嚴斯德載出去，我沒跟出去，不知道他們載去哪
      裡等語〔見本院九十二年十一月五日準備程序筆錄〕。
　　3.被告丙○○於警詢及偵查中供稱：我告訴其他四人說嚴斯
      德已經死掉，「阿華」提議打電話給「永哥」，我馬上打
      電話給「永哥」，「永哥」就說等一下打電話給我，過十
      分鐘左右，「永」打電話再確認嚴斯德確無呼吸，交待己○○如何處理，己○○再告訴我們把嚴斯德的屍體載到偏
      僻的地方丟掉等語〔見九十二年度偵字第一三一一六號第
      七頁、第一二七頁，九十二年度偵字第一三一一六號偵查
      卷第六十頁〕。其於本院審理時則供稱：好像有跟丁○○
      或辛○○連絡，不記得是否我打的，通話內容不記得，我
      們決定把被害人帶去他平時常去的地方，何人提議不記得
      等語〔見本院九十三年十二月九日審判筆錄〕。
    4.同案被告壬○○於警詢及偵查中供稱：發現被害人沒有氣
      息，己○○立即打電話給丁○○，丁○○就指示己○○把
      嚴斯德的屍體載到偏僻的地方丟掉，己○○就指揮庚○○
      下樓牽車及把風，我及甲○○、丙○○三人用深藍色睡帶
      披在嚴斯德身上，並將嚴斯德攙扶至一樓，己○○留在三
      樓內... 事後丁○○交待我們不得報警，否則大家會死得
      很難看等語〔見九十二年度偵字第一三一一六號偵查卷第
      十三頁、第一一二頁，九十二年度偵字第一三二二六號偵
      查卷第一三一頁〕。
    5.證人即共犯甲○○於警詢及偵查中證稱：發現被害人沒有
      氣息，壬○○便打電話給辛○○說嚴斯德已經死亡，辛○○在電話中指示壬○○叫我們自己想辦法把屍體處理掉，
      後來壬○○跟己○○說辛○○的指示，己○○就說照辛○○說的去做等語〔見九十二年度偵字第一三二二一號偵查
      卷第一四九頁，軍事檢察署偵查卷宗第十一頁、第一０六
      頁〕。
    6.綜上所述，被告庚○○等人對於發現被害人嚴斯德已無氣
      息後，何人打電話給何人（被告丁○○或辛○○），被告
      丁○○或辛○○指示何人轉告其他人進行棄屍等細節之陳
      述雖有所出入，惟被告庚○○等人係受被告丁○○或辛○○之指示棄屍，則大致相符。
  (二)被告辛○○、丁○○雖到庭均辯稱：被告庚○○打電話說被
    害人怪怪的，問如何處理，伊回答送醫院云云，其餘被告於
    本院審理時亦附和之。惟查，被告等人於案發當天互通電話
    ，九十二年三月十九日凌晨二時九分六秒，被告丁○○打電
    話給被告辛○○後，被告等人即未通話；直到當天十五時二
    十九分四秒，被告庚○○才打電話給被告丁○○（通話時間
    一百五十八秒），可推斷被告庚○○等人於三月十九日上午
    均在睡覺，中午陸續起床，於下午三點許發現被害人已無氣
    息，被告庚○○打電話給被告丁○○。又被告丁○○於三月
    十九日十五時三十二分零二秒打電話給被告庚○○（通話時
    間十一秒），被告庚○○於十五時三十六分十二秒打電話給
    被告丁○○（通話時間九十七秒），被告丁○○於十五時四
    十二分二十二秒打電話給被告辛○○（通話時間八十七秒）
    ，被告辛○○於十五時四十八分三十八秒打電話給被告庚○○，被告辛○○於十五時五十三分四十六秒打電話給被告丁○○（通話時間三百六十二秒），被告庚○○於十五時五十
    四分零二秒打電話給被告壬○○（通話時間十五秒），被告
    辛○○於十六時零分零二秒打電話給被告丁○○（通話時間
    二百零八杪），被告辛○○於十六時十分十二秒打電話給被
    告己○○（通話時間二百杪），被告辛○○於十六時十九分
    零二秒打電話給被告庚○○（通話時間六十七杪），之後直
    至十九時二十二分零五秒，被告庚○○才打電話給被告己○○，此有通話紀錄附卷可憑。是自被告庚○○於三月十九日
    十五時二十九分打電話給被告丁○○後，至被告辛○○打電
    話給被告庚○○止，短短五十分鐘內，被告等人通話頻繁，
    被告丁○○與辛○○間、被告辛○○與庚○○間、被告辛○○與己○○間均有較長時間之對話。倘依被告辛○○、丁○○二人辯稱被告庚○○詢問如何處理，其等答以送醫或自行
    處理，之後即不了解被告庚○○等人如何處理之情形觀之，
    被告丁○○、辛○○與其他被告應無如此頻繁及長時間之通
    話。由上開卷附通話記錄觀之，當可推斷被告庚○○向被告
    丁○○告知被害人已無氣息之訊息後，被告丁○○先向被告
    庚○○確認被害人是否確已死亡及詢問狀況，被告庚○○向
    被告丁○○回報後，被告丁○○即與被告辛○○商量如何處
    理，經商議後，再由被告辛○○向被告己○○及被告庚○○
    指示如何處理。
　(三)被告丁○○復辯稱：我對庚○○說趕快送醫，過十分鐘後，
  　再問庚○○，他說已經處理好了，我以為他已經將嚴斯德送
    醫，所以就沒有再過問云云；另被告辛○○辯稱：我說送醫
    院好了，後來他們處理情形我不知道云云〔均見本院九十二
    年十一月五日準備程序筆錄〕。然而被告等人棄置被害人屍
    體後，相互間仍有頻繁之電話連繫，此觀諸卷附通話紀錄甚
    明。被告庚○○、己○○、丙○○等人受僱並聽命於被告丁○○、辛○○，已如前述，因此當庚○○等人於九十二年三
    月十八日在樹林火車站附近找到被害人，即通知被告丁○○
    、辛○○並依其等指示行動，待發覺被害人不對逕時，亦連
    絡被告丁○○、辛○○等候指示，此由被告庚○○等人之供
    述及上揭通話紀錄可證，足見被告庚○○等人完全聽命於被
    告丁○○、辛○○之指示行事。因此，倘被告丁○○、辛○○告以將被害人送醫院救治，何以被告庚○○等人將被害人
    棄置在四汴頭抽水站附近？倘被告庚○○等人違反被告丁○○、辛○○之指示另為其他行動，必有自身之考量，並經在
    現場之眾人討論後，始有如此大幅度之變動，惟被告庚○○
    等人對此均語焉不詳，迄無合理之說明，從而被告庚○○等
    人棄置被害人屍體是否依其自己意思而與被告丁○○、辛○○無涉，令人懷疑。再者，被告等人原意在教訓被害人，始
    其說出實話，不料在一陣圍毆之後，卻發生被害人死亡之結
    果，被告等人內心震驚，自不在話下，被告丁○○、辛○○
    於三月十九日下午知悉此情，倘經其他共同被告告以「送醫
    院救治」，不知其他被告實際上係將被害人棄置，事後應會
    關心被害人身體狀況（是生？是死？）、其他被告處理進度
    及事件最新發展情形才是，惟依其等供述，被告丁○○、辛○○對於被害人之情況不聞不問，已有可疑。且被告丁○○
    、辛○○在其他被告棄置被害人屍體後，與被告庚○○等人
    仍有頻繁之連繫，對於此一震憾情事，竟不加聞問，實難以
    想像。綜上所述，被告丁○○、辛○○上開所辯，顯與經驗
    法則及一般常理有違，難以採信。被告丁○○、辛○○指示
    被告庚○○等人遺棄屍體，其等均涉有共同遺棄屍體之犯行
    ，堪以認定。
三、綜上所述，被告丁○○、辛○○、庚○○、己○○及同案被
    告丙○○所犯遺棄屍體之犯罪事證明確，被告犯行堪以認定
    ，應予依法論科。
陸、核被告丁○○、辛○○、己○○、丙○○所為，均係犯刑法
    第二百七十七條第二項前段之傷害致死罪及同法第二百四十
    七條第一項之遺棄屍體罪。就傷害致死犯行而言，公訴人認
    係犯刑法第二百七十八條第二項之重傷害致死罪嫌，容有未
    洽，惟起訴之基本社會事實相同，爰依刑事訴訟法第三百條
    之規定變更起訴法條。被告丁○○、辛○○、己○○、丙○○及同案被告壬○○、共犯甲○○間，就所犯上開傷害致死
    及遺棄屍體二罪間，有犯意聯絡及行為分擔，均應論以共同
    正犯。又其所犯傷害致死與遺棄屍體二罪間，犯意各別，罪
    名有異，應分論併罰。又被告庚○○前於八十八年間，因違
    反組織犯罪防制條例案件，經本院於八十九年一月廿五日以
    八十九年度少訴字第九十三號判決，判處有期徒刑一年八月
    確定，於九十年一月三日執行完畢，有台灣高等法院被告全
    國前案紀錄表一份在卷可稽，其於五年之內再犯有期徒刑以
    上之罪，屬累犯，應依刑法第四十七條規定加重其刑。另被
    告丙○○在警察尚未知悉何人為犯罪嫌疑人之前，於同年七
    月三日向台北市政府警察局刑事警察大隊警員自首並供出案
    情，應依刑法第六十二條規定，減輕其刑。爰審酌被告丁○○、辛○○僱請被告庚○○、己○○、丙○○等人尋找遊民
    ，以遊民之證件申辦貸款、請領信用卡等證件，藉以謀取不
    法利益，其等從事不法行徑在先，僅因懷疑遊民即被害人嚴
    斯德洩露上開情事，即指示其他同案被告共同以殘忍手段恣
    意傷害被害人，迨被害人死亡後，更進而將屍體置放在抽水
    站牆邊橫移門坐椅上後逃逸，惡性不輕，且犯罪後猶掩飾諉
    過，未見悔悟，被告丁○○、辛○○係主謀倡議者，另被告
    庚○○、己○○、丙○○不知輕重利害，盲從附和，及被告
    庚○○有如事實欄述之前科，其餘被告昔無前科紀錄；被告
    丁○○、辛○○、庚○○、己○○、丙○○共僅賠償被害人
    之母新台幣三萬五千元，有和解書乙份可參等一切情狀，分
    別量處如主文所示之刑，並定其應執行之刑，以示懲儆。
據上論斷，依刑事訴訟法第二百九十九條第一項前段、第三百條
，刑法第二十八條、第二百七十七條第二項前段、第二百四十七
條、第四十七條、第六十二條、第五十一條第五款，罰金罰鍰提
高標準條例第一條前段，判決如主文。
本案經檢察官許智評到庭執行職務。
中　　華　　民　　國　　94　　年　　6　　月     30    日
                  刑事第十三庭　審判長法  官  侯志融
                                      法  官  張宏節
                                      法  官  楊博欽
右正本證明與原本無異。
如不服本判決，應於判決送達後十日內向本院提出上訴狀（應附
繕本），上訴於臺灣高等法院。
                                      書記官  張玉如
中　　華　　民　　國　　94　　年　　7　　月      4    日
附錄本案論罪科刑法條全文：
中華民國刑法第二百七十七條
(普通傷害罪)
傷害人之身體或健康者，處三年以下有期徒刑、拘役或一千元以
下罰金。
犯前項之罪因而致人於死者，處無期徒刑或七年以上有期徒刑；
致重傷者，處三年以
上十年以下有期徒刑。
中華民國刑法第二百四十七條
(侵害屍體罪、侵害遺骨遺髮殮物遺灰罪)
損壞、遺棄、污辱或盜取屍體者，處六月以上五年以下有期徒刑
。
損壞、遺棄或盜取遺骨、遺髮、殮物或火葬之遺灰者，處五年以
下有期徒刑。
前二項之未遂犯罰之。
